【裁判字號】    99,小上,58
【裁判日期】    991214
【裁判案由】    損害賠償
【裁判全文】
臺灣士林地方法院民事裁定              99年度小上字第58號
上  訴  人  張明祥
被上訴人    賴寶隆
                        1樓
上列當事人間請求損害賠償事件，上訴人對於中華民國99年8 月
10日本院士林簡易庭99年度士小字第765 號第一審判決提起上訴
，本院裁定如下：
    主  文
上訴駁回。
第二審訴訟費用新臺幣壹仟伍佰元由上訴人負擔。
    事實及理由
一、按對於小額程序之第一審裁判之上訴，非以其違背法令為理
    由，不得為之。民事訴訟法第436 條之24第2 項定有明文。
    又依同法第486 條規定，判決不適用法規或適用不當者，為
    違背法令。另所謂違背法令，非以違背成文法為限，即判決
    違背成文法以外之法則，如論理法則、經驗法則、證據法則
    者，仍應認第二審判決所確定之事實違背法令；至所謂經驗
    法則，乃係指由社會生活累積的經驗歸納所得之法則而言，
    凡日常生活所得之通常經驗及基於專門知識所得之特別經驗
    均屬之（最高法院79年度第1 次民事庭會議參照）。且依同
    法第436 條之25規定，上訴狀內應記載上訴理由，並表明原
    判決所違背之法令及其具體內容，以及依訴訟資料可認為原
    判決有違背法令之具體事實，上訴狀或理由書如未依此項方
    法表明者，即難認為已對小額訴訟第一審判決之違背法令有
    具體之指摘，又上訴理由如僅引用原審判決時之攻擊防禦方
    法作為上訴理由，應認為未對原審判決有何具體之指摘，不
    得謂已合法表明上訴理由，其上訴均難認為合法。
二、經查，本件訴訟標的金額為10萬元以下，原審乃依小額訴訟
    程序審理，而上訴人對於該小額訴訟第一審判決不服，於99
    年9 月29日提起上訴。查本件上訴人對於原判決提起上訴，
    核其上訴理由狀所載內容略以：
（一）證人李虹陵、吳淑禎及被上訴人，對於被上訴人所有黃金
      項鍊1 條（下稱系爭項鍊）之遺失及拾獲過程證述內容，
      有諸多齟齬、矛盾、瑕疵之情形，例如就系爭項鍊之1.長
      度、2.拾獲經過、3.上訴人取走後放置位置、4.外觀、5.
      於事故現場鬥毆情形、6.被上訴人取得時間、7.現場人數
      等（詳上訴人上訴理由一第(一)至(十二)點，本院卷第1-4 頁）
      ，原審不分真假率爾採信，有違證據法則及經驗法則。
（二）原審於證人陳佩宜到庭作證時，並未詢問現場有無另一男
      子在清掃地板，若在掃地，則系爭項鍊應為該男子所拾獲
      ，佔為己有。就此部分原審並未查證，即輕信已遭上訴人
      告發偽證之證人李虹陵、吳淑禎之不實供述，有判決不備
      理由之違背法令事由（詳上訴人上訴理由二，本院卷第4
      頁）。
（三）原審並未令被上訴人提出系爭項鍊重量之原始憑單或其他
      證明，僅憑被上訴人供稱即認定系爭項鍊重量為1 兩半，
      價值6 萬7,500 元，亦有判決不備理由之違背法令事由（
      詳上訴人上訴理由三，本院卷第5 頁）等語置辯。
三、惟查：
（一）上訴人上揭(一)、(二)上訴理由所指無非係以證人李虹陵、吳
      淑禎及被上訴人所為之證言並非真實；且現場有無另一男
      子之部分，亦未查證，而以前揭情詞主張原審判決違背證
      據法則及經驗法則云云。然查，原審判決就上訴人上揭陳
      詞乃係略以：「依卷附本院99年度易字第109 號刑事判決
      書及審判筆錄以觀，證人李虹陵、吳淑禎已就其拾獲系爭
      項鍊並交予被告之過程證述甚詳，並且也訊問證人即被告
      女友陳佩宜，故本件應無再傳訊上述證人之必要，應堪信
      原告之主張為真實。」等情為論述依據乙節，有原審判決
      附卷可稽。可知原審係依其調查證據所得之結果，而認證
      人李虹陵等三人之證詞應為可採，復依三人所為證詞，並
      佐以卷附書證審酌結果，而本於自由心證以認定事實，足
      肯認被上訴人於原審之主張為真正。且此乃原審就證據取
      捨結果所為之事實認定，係屬事實審法院之職權範圍。然
      核上訴人之上揭(一)、(二)上訴理由所載內容，係就原審取捨
      證據、認定事實之職權行使，指摘其為不當，並就原審所
      為論斷，泛言未論斷或論斷矛盾，而未表明該判決所違背
      之法令及其具體內容，難認其已合法表明上訴理由。依首
      揭說明，應認其上訴為不合法。
（二）次按小額訴訟程序，為兼顧訴訟當事人之實體利益及程序
      利益，避免程序勞費遠大於當事人追求之實體利益，且過
      度耗費訴訟資源，乃於民事訴訟法第436 條之14規定「經
      兩造同意或調查證據所需時間、費用與當事人之請求顯不
      相當時，法院得不調查證據，而審酌一切情況，認定事實
      ，為公平之裁判」，此乃民事訴訟法第286 條「當事人聲
      明之證據，法院應為調查」之特別規定。且因民事訴訟採
      辯論主義，舉凡法院判決之範圍及為判決基礎之訴訟資料
      ，原則上均應以當事人所聲明及所主張者為限。是倘當事
      人未曾聲明證據，不必適用民事訴訟法第436 條之14，法
      院即可不就某證據為調查，法院如因此而未為證據之調查
      ，不能指為違背民事訴訟法第436 條之14規定。是以上訴
      人上揭(三)之上訴理由雖稱：原審不可僅憑被上訴人供稱，
      即逕自認定系爭項鍊重量云云。惟查，系爭項鍊之重量，
      原審係依被上訴人所戴項鍊之照片、並審酌刑事案之訊問
      及審判筆錄之證人證詞，而依職權認定其重量為1 兩半為
      可採，經核尚與一般生活經驗法則相符，並無明顯悖理之
      處，原審未再予調查，依上揭說明，於法並無不合。上訴
      人上訴意旨爭執系爭項鍊之重量，要屬對原審判決於證據
      證明力或證據價值之評斷，任意爭執，故其此部分主張亦
      於法不合。
（三）又按小額事件之上訴程序，不得以民事訴訟法第496 條第
      6 款之「判決不備理由或理由矛盾」為由，指摘原判決為
      違背法令。蓋小額訴訟程序之判決書得僅記載主文，而就
      當事人有爭執事項，僅於必要時得加註理由要領而已，民
      事訴訟法第436 條之18第1 項規定可資參照。是小額事件
      之上訴程序，自不得以「判決不備理由或理由矛盾」為由
      ，指摘原判決為違背法令。此觀民事訴訟法第436 條之32
      第2 項僅準用同法第468 條、第469 條第1 款至第5 款之
      規定，而無準用同法第469 條第6 款之規定，亦可明瞭。
      從而，本件上訴人以原判決不備理由，指摘其有違背法令
      之情事，亦無可採。
四、綜上，上訴人所陳前開上訴理由，並未具體指出原審判決有
    如何違背法令情事，更未指明原審判決所違反之法令條項或
    其內容以及依訴訟資料有何判決違背法令之具體事實，參諸
    前開說明，自不得謂已合法表明上訴理由，從而本件上訴顯
    難認為合法，應予駁回。並依民事訴訟法第436 條之32準用
    436 條之19第1 項之規定，確定如主文所示之訴訟費用額，
    並應由上訴人負擔。
五、據上論結，本件上訴為不合法，依民事訴訟法第436 條之32
    第2 項、第444 條第1 項前段、第436 條之32第1 項、第43
    6 條之19第1 項、第95條、第78條，裁定如主文。
中    華    民    國    99    年    12    月    14    日
                  民事第一庭  審判長法  官  俞慧君
                                    法  官  黃珮禎
                                    法  官  陳梅欽
以上正本證明與原本無異。
本件裁定不得抗告。
中    華    民    國    99    年    12    月    14    日
                                    書記官  謝金宏

司法院資訊處製作；財團法人民間司法改革基金會備份。
